臺灣板橋地方法院刑事判決　　　　　　　96年度訴字第1103號
公　訴　人　臺灣板橋地方法院檢察署檢察官
被　　　告　己○○原名楊禮瑞.
選任辯護人　鄭重文律師
被　　　告　丁○○
指定辯護人　施習盛律師（義務辯護人）
被　　 告　 丙○○
指定辯護人　張馻哲律師（義務辯護人）
上列被告等因殺人未遂等案件，經檢察官提起公訴（95年度偵字
第14374 號），本院判決如下：
    主  文
己○○未經許可，持有可發射子彈具有殺傷力之空氣手槍，處有
期徒刑年捌月，併科罰金新臺幣捌萬元，罰金如易服勞役，以
新臺幣壹仟元折算壹日，扣案之空氣手槍壹支（槍枝管制編號：
0000000000號）沒收；又以加害身體之事，恐嚇他人
致生危害於安全，處有期徒刑壹年，減為有期徒刑陸月；應執行
有期徒刑肆年，併科罰金新臺幣捌萬元，罰金如易服勞役，以新
臺幣壹仟元折算壹日，扣案之空氣手槍壹支（槍枝管制編號：0
000000000號）沒收。
丁○○、丙○○被訴殺人未遂罪（改依傷害罪處理）部分，公訴
不受理。
    事  實
一、己○○（原名楊禮瑞）前於民國95年間，因妨害自由（恐嚇
    危害安全）案件，經臺灣桃園地方法院以95年度桃簡字第44
    8 號判決判處有期徒刑3 月確定，於95年10月18日易科罰金
    執行完畢。詎其猶不知悔改，明知可發射子彈具有殺傷力之
    空氣手槍，係槍砲彈藥刀械管制條例所列管之槍砲，非經中
    央主管機關許可，不得無故持有，竟基於持有可發射子彈具
    有殺傷力之空氣手槍之犯意，於95年5 月12日前之不詳時間
    ，在不詳地點，持有可發射子彈具有殺傷力之以小型高壓氣
    體鋼瓶內氣體為發射動力之可發射子彈具有殺傷力之空氣手
    槍1 支（槍枝管制編號：0000000000號，槍內並無鋼珠），
    並將上開空氣手槍藏放於其所有之包包內而持有之；迄95年
    5 月12日3 時50分許，己○○隨身斜背上開藏有該空氣手槍
    （槍內並無鋼珠）之包包，駕駛車號2911-KH 號自用小客車
    ，搭載不知情之友人甲○○，前往臺北縣永和市○○路345
    號附近，尋找不知情之友人乙○○後，欲駕車離去之際，適
    丁○○騎乘車號不詳之機車搭載丙○○行經該處，誤以為對
    面路邊有人對其二人辱罵三字經，因而將機車迴轉停至己○○面前，向準備上車之己○○挑釁問話，己○○因而怒萌教
    訓丁○○、丙○○二人之意，遂基於恐嚇之犯意，自其隨身
    斜背之包包內取出上開空氣手槍（槍內並無鋼珠），持以將
    槍口瞄準指向丁○○之胸部及頭部間晃動，再扣扳機2 次，
    而發出喀、喀2 聲（因槍內並無鋼珠而未射擊出任何物品）
    ，以此加害身體之事，恐嚇丁○○，使丁○○心生畏懼，致
    生危害於安全，而丁○○在驚嚇害怕之虞，見該槍並未射擊
    出子彈或鋼珠，為阻止己○○再度開槍，遂走下機車上前欲
    搶下己○○手中之槍枝，而原本坐於丁○○所騎機車之丙○○見狀，立即自丁○○所騎機車之置物箱內取出丁○○所有
    之伸縮警棍1 支，持以敲打己○○手中所持之槍，己○○所
    持之該空氣手槍因而被敲落掉於地上（隨後，丁○○、丙○○與己○○、甲○○等四人即互相圍毆，丁○○、丙○○、
    甲○○等三人因而被訴傷害之部分，業經其三人互相撤回告
    訴，已經本院於96年5 月24日判決公訴不受理；另丁○○、
    丙○○被訴殺人未遂，則由本院改論傷害，而另為公訴不受
    理之諭知，詳見後述），嗣為警據報到場處理，扣得上開空
    氣手槍及伸縮警棍各1 支，始悉上情。
二、案經己○○、甲○○、丁○○、丙○○訴由臺北縣政府警察
    局永和分局報請臺灣板橋地方法院檢察署檢察官偵查起訴。
    理  由
壹、有罪部分（即被告己○○部分）：
一、證據能力部分：
  (一)被告己○○以外之人於警詢時之陳述：
    按被告以外之人於審判外之言詞或書面陳述，除法律有規定
    者外，不得作為證據，刑事訴訟法第159 條固有明文。惟被
    告以外之人於審判外之陳述，雖不符同法第159 條之1 至之
    4 之規定，而經當事人於審判程序同意作為證據，法院審酌
    該言詞陳述或書面陳述作成時之情況，認為適當者，亦得為
    證據。又當事人、代理人或辯護人於法院調查證據時，知有
    第159 條第1 項不得為證據之情形，而未於言詞辯論終結前
    聲明異議者，視為有前項之同意，此亦據同法第159 條之5
    規定甚明。查證人戊○○、林佑政、黎保煌、李任祥、共同
    被告甲○○、丁○○、丙○○等人於警詢之陳述，雖均為被
    告己○○以外之人於審判外之言詞陳述而屬傳聞證據，惟檢
    察官、被告己○○及其辯護人迄於本院言詞辯論終結前並未
    聲明異議，且本院經核上開陳述均無違法取證及證明力明顯
    過低之瑕疵，認以之作為證據為適當，依刑事訴訟法第159
    條之5 第2 項規定，自有證據能力。
  (二)被告己○○以外之人於偵查中之陳述：
    按檢察官職司追訴犯罪，就審判程序之訴訟構造言，檢察官
    係屬與被告相對立之當事人一方，偵查中對被告以外之人所
    為之偵查筆錄，或被告以外之人向檢察官所提之書面陳述，
    性質上均屬傳聞證據。自理論上言，如未予被告反對詰問、
    適當辯解之機會，一律准其為證據，似有違當事人進行主義
    之精神，對被告之防禦權亦有所妨礙；然而現階段刑事訴訟
    法規定檢察官代表國家偵查犯罪、實施公訴，必須對於被告
    之犯罪事實負舉證之責，依法其有訊問被告、證人及鑑定人
    之權，證人、鑑定人且須具結，而實務運作時，偵查中檢察
    官向被告以外之人所取得之陳述，原則上均能遵守法律規定
    ，不致違法取供，其可信性極高，為兼顧理論與實務，乃於
    修正刑事訴訟法時，增列第159 條之1 第2 項，明定被告以
    外之人（含被害人、證人等）於偵查中向檢察官所為陳述，
    除顯有不可信之情況者外，得為證據，並於92年9 月1 日施
    行（最高法院94年度臺上字第7416號判決意旨參照）。又所
    謂「顯有不可信性」，係指陳述是否出於供述者之真意、有
    無違法取供情事之信用性而言，故應就偵查或調查筆錄製作
    之原因、過程及其功能等加以觀察其信用性，據以判斷該傳
    聞證據是否有顯不可信或有特別可信之情況而例外具有證據
    能力，並非對其陳述內容之證明力如何加以論斷，二者之層
    次有別，不容混淆（最高法院94年度臺上字第629 號判決要
    旨可參）。查證人戊○○、共同被告甲○○、丁○○、丙○○等人於偵查中向檢察官所為之陳述，均已依法具結其證言
    ，復查無有何非出於自由意願而為陳述或遭違法取供之情形
    ，足認並無顯不可信之情況，依上開刑事訴訟法第159 條之
    1 第2 項規定，足認其於偵查中之陳述，自有證據能力。
  (三)內政部警察署刑事警察局槍彈鑑定書：
    卷附之內政部警政署刑事警察局95年7 月31日刑鑑字第0950
    085184號槍彈鑑定書（見偵查卷第71至73頁），性質上雖屬
    被告以外之人於審判外之書面陳述，然係由司法警察等偵查
    輔助人員於案件未移送檢察官偵辦前之調查犯罪階段，依據
    檢察長之概括授權，先行將查扣之彈藥等證物送請檢察機關
    預先核定之專責鑑定人或鑑定機關實施鑑定，基於檢察一體
    原則，該鑑定人或鑑定機關亦應視同受承辦檢察官所選任或
    囑託而執行鑑定業務，其所出具之書面鑑定報告，應屬刑事
    訴訟法第206 條所定之傳聞例外情形，且被告己○○及其辯
    護人迄於本院言詞辯論終結前均未聲明異議，經本院審酌前
    開書面陳述作成時之情況，認為適當，應有證據能力。
  (四)診斷證明書：
    卷附之丁○○、丙○○、己○○、甲○○等四人所提出之診
    斷證明書各1 紙（見偵查卷第38至41頁），雖均屬被告以外
    之人於審判外之書面陳述，惟被告己○○及其辯護人迄本院
    言詞辯論終結時並未聲明異議，復經本院審酌前開書面陳述
    作成時之情況，乃係醫院醫師本於專業知識所作成，具有相
    當之中立性，且對被告己○○被訴之犯罪事實具有相當關聯
    性，認為適當，依刑事訴訟法第159 條之4 第2 款之規定，
    均應有證據能力。
  (五)卷附之照片及扣案物品：
    卷附之現場監視錄影翻拍照片、查獲槍枝檢視照片各4張（
    見偵查卷第36、37、68、69頁），性質上乃係以相機照片此
    種機械之方式所留存之影像，又扣案之空氣手槍、伸縮警棍
    各1支、卷附之現場監視錄影光碟2片（見偵查卷第46、74
    頁），乃係扣案之證物，均非被告以外之人於審判外所為之
    言詞或書面陳述，亦即非屬供述證據，又非文書證據，自不
    受刑事訴訟法規定之傳聞法則所拘束，且上開照片乃係警員
    就監視錄影光碟之播放畫面所翻拍及就查扣之槍枝所拍攝之
    照片，經核均無違法取證之情事，並與被告己○○被訴之犯
    罪事實有關，自應具有證據能力。
  (六)卷附之其餘文書：
    按被告以外之人於審判外之陳述，雖不符刑事訴訟法第159
    條之1 至之4 之規定，而經當事人於審判程序同意作為證據
    ，法院審酌該言詞陳述或書面陳述作成時之情況，認為適當
    者，亦得為證據。當事人、代理人或辯護人於法院調查證據
    時，知有第159 條第1 項不得為證據之情形，而未於言詞辯
    論終結前聲明異議者，視為有前項之同意，刑事訴訟法第15
    9 條之5 定有明文。卷附之丁○○、丙○○之酒精濃度測定
    紀錄表各1 紙（見偵查卷第35頁），雖亦係被告己○○以外
    之人於審判外之書面陳述，然檢察官、被告己○○及其辯護
    人迄本院言詞辯論終結前均未聲明異議，復經本院審酌其書
    面陳述作成時之情況，核無顯不可信之情況，亦認以之作為
    證據為適當，依前揭規定，自應有證據能力。
二、訊據被告己○○矢口否認有何持有發射子彈具殺傷力之空氣
    手槍及持該空氣手槍恐嚇他人之犯行，辯稱：伊沒有帶槍，
    亦未持槍對丁○○瞄準晃動，扣案之槍枝並非伊所有，當天
    係丁○○持槍對著伊肚子，伊才上前搶槍，並被丁○○、丙○○二人毆打云云。辯護人辯護意旨略以：(一)就持槍部分：
    扣案之空氣手槍經鑑定試射所得之殺傷力數據低於內政部警
    政署刑事警察局規定之24焦耳／平方公分，亦遠低於美國軍
    醫總署之78.6焦耳／平方公分，並不具殺傷力。再被告己○○堅決否認犯行，而證人甲○○、乙○○均證稱未看到被告
    己○○有取槍之動作，亦未聽到槍聲，且現場光碟經勘驗後
    ，亦未清楚看到被告己○○有取槍或開槍之動作，況地上亦
    未扣得彈殼或鋼珠。另證人戊○○證詞前後不一，所站之加
    油站距離案發地點有20至30公尺以上，當時天色昏暗，所見
    爭執片段究係前半段或後半段，非無疑問，其所為證詞是否
    與共同被告丁○○、丙○○相互勾串，自有存疑之處，應為
    有利被告己○○之認定，諭知被告己○○無罪。(二)就殺人未
    遂部分，證人甲○○證稱未看到己○○有自皮包取槍之動作
    ，且證人乙○○亦證稱未聽到槍聲或喀嚓聲，地上亦無彈殼
    或鋼珠扣案，應認被告己○○無殺人犯意。(三)就恐嚇危害安
    全罪部分：被告己○○堅決否認有恐嚇犯意，苟被告己○○
    之行為令共同被告丁○○心生畏懼，焉有反被丁○○、丙○○打成重傷之理，是被告丁○○、丙○○之證詞不可信等語
    。惟查：
  (一)上揭被告己○○如何持有具有殺傷力之空氣手槍1 支（槍內
    並無鋼珠），並持以朝丁○○之頭部至胸部間瞄準晃動，並
    扣扳機2 次，因槍內並無鋼珠而未射擊出任何物品等事實，
    業據證人即共同被告丁○○、丙○○於警詢、偵查及本院審
    理時證述明確，核與現場目擊證人戊○○於警詢、偵查及本
    院審理時證述相符，復有現場監視錄影畫面翻拍照片、扣案
    空氣手槍之檢視照片各4 張、現場監視錄影光碟2 片在卷可
    佐（見偵查卷第36、37、68、69、46、74頁），並有前開具
    殺傷力之空氣手槍1 支扣案可資佐證，足認證人丁○○、丙○○、戊○○互核相符之證言，確實信而有徵，堪以採信。
    再者，扣案之空氣手槍，經送請內政部警政署刑事警察局以
    性能檢驗法、動能測試法鑑驗認：「送鑑瓦斯空氣槍壹支（
    槍枝管制編號：0000000000號），認係空氣手槍，以小型高
    壓氣體鋼瓶內氣體為發射動力，經實際測試3 次，測得發射
    彈丸（直徑4.5 ㎜鋼珠、重量0.36公克）之發射速度分別為
    134 、131 、132 公尺／秒，計算其動能分別為3.23、3.09
    、3.14焦耳，單位面積動能分別為20.32 、19.42 、19.72
    焦耳／平方公分。殺傷力之相關數據：依日本科學警察研究
    所之研究結果，彈丸單位面積動能達20焦耳／平方公分，則
    足以穿入人體皮肉層」等情，有該局95年7 月31日刑鑑字第
    0950085184號槍彈鑑定書佐卷可考（見偵查卷第71 至73 頁
    ），是扣案空氣手槍其中1 次試射之射擊單位面積動能已逾
    20焦耳／平方公分，足徵該支空氣手槍，確實具有殺傷力無
    疑。至辯護人無視上開日本科學研究所之研究結果（即在彈
    丸單位面積動能達20焦耳／平方公分，則足以穿入人體皮肉
    層之數據）所為上開辯解，自無可採。至扣案之空氣手槍雖
    有2 次試射動能未逾20焦耳／平方公方，然已有1 次足以射
    擊超過20焦耳／平方公分之動能，而足以入人體皮肉層，顯
    見扣案之空氣手槍射擊之動能確可超過20焦耳／平方公方，
    益徵扣案之空氣手槍確具有殺傷力甚明，是辯護人辯稱扣案
    空氣槍不具殺傷力之詞，要無可採。
  (二)被告己○○固否認上開犯罪事實。然被告己○○確有攜帶扣
    案具殺傷力之空氣手槍，並在與丁○○發生口角爭執時，取
    出隨身攜帶之具殺傷力之空氣手槍（槍內並無鋼珠），近距
    離持以瞄準丁○○之頭部至胸部晃動，並扣扳機2 下（因槍
    內並無鋼珠，故未射擊出鋼珠），以此方式恐嚇丁○○，使
    丁○○心生畏懼，致生危害於安全，丁○○見並未射擊出鋼
    珠或子彈，為免被告己○○再度開槍，不得已上前撥槍，丙○○見狀，亦取出機車置物箱內之丁○○所有之伸縮警棍1
    支，持以揮打己○○，幫助丁○○搶槍，己○○手中所持之
    槍因而掉落於地，隨即丁○○及丙○○二人即一起毆打己○○，丁○○又毆打甲○○，不久警員到場後，再由丁○○撿
    拾掉落在地上之空氣手槍交予警員等情，業據證人丁○○、
    丙○○於警詢、偵查及本院審理時證述明確，且核與現場目
    擊證人即對面加油站員工戊○○於警詢時證稱：（問：你稱
    你看到有人拿出黑黑的物體在手上，可否指出是何人所拿？
    拿的為何物？）我看起來像槍，而且持有的人對著一個胖碩
    的男子有比開槍的動作，然後胖碩的男子追著他打，後來有
    一個穿黑衣較瘦的男子要阻止胖子，但是也被胖子打等語（
    見偵查卷第29、30頁），並於偵查中證稱：我是在對面加油
    站打工。我是先聽到吵鬧聲，就看到對面永和市○○路345
    號處有三、四個人在打架，其中一個人持著一個黑黑的東西
    對著人家比。……我是看到一個身型較瘦的人持著黑黑的東
    西，但是隔著一條街，所以看不清楚，但是黑黑的東西不會
    超過手掌大。持黑黑東西的人比較像今日庭上第二位被告楊
    禮瑞（更名為己○○）。之後持黑黑東西的人被打倒在地上
    ，是被胖胖的那個人，應該是今日庭上站第三位的被告丁○○打倒在地等語（見偵查卷第51、52頁），又於本院審理時
    證稱：我當時在臺北縣永和市○○路345 號的對面中油加油
    站打工。我當時跟他們（即被告己○○等人）距離二、三十
    公尺，有隔壹條馬路及空地，當時我們加油站的燈有亮，被
    告當時所處的路段沒有燈，但是隔壁銀行招牌燈有亮，另一
    邊隔壁的好樂迪也有亮燈，而且前面也有路燈都有亮，我當
    時看不清楚那些人的臉，但可以看到體型，我看到有一個人
    （這個人體型比較瘦小，而且是那群站在那邊的三、四人之
    中最瘦小的）拿一個黑色的東西，對著另一個人（這個人比
    較壯，而且是那群人中最壯的）的上半身比，他們距離二、
    三步的距離，他們二人所在的位置是在人行道，人行道上有
    停機車，他們二人與機車的距離差不多，那個拿黑色東西瘦
    小的人是比最壯那個人的胸部到頭部之間的距離，因為他拿
    黑色東西的時候，手有晃動，晃動的距離就在比較壯的那個
    人的胸部與頭部之間。……比了之後，才開始打鬥。……拿
    黑色東西最瘦小的人與被比的那個最壯的人互相毆打。……
    （問：除了你剛才看到最瘦小的人手上拿著黑色東西外，是
    否還有其他人手上還有拿東西？）沒有。……（問：你剛才
    所謂黑色的東西大小如何？）比手掌（含手指）大一點點，
    還有一個黑色凸出的東西，那個凸出的東西看起來像直直黑
    色的東西。……（問：在庭的被告己○○當天是否有帶著皮
    包？）他有斜背一個包包，顏色看不清楚，斜背包包的這個
    人也就是我看到手上拿著黑色東西比的人、最瘦小的男子…
    …我確定壯的那個人沒有拿包包，也沒有背背包，手上是空
    的，身上也沒有背任何東西，我所謂最壯的那個人，就是我
    剛才說被最瘦小的人拿著黑色東西比的人。……（問：打鬥
    的時候，被告丁○○、丙○○手上是否有拿東西？）我確定
    最壯的那個人手上沒有拿東西，但另外一個人我不確定。…
    …（問：〈提示扣案瓦斯空氣槍1 支予證人辨識〉這支槍是
    否就是剛才你所說最瘦小男子所拿著黑色物品？）很像等語
    （見本院卷第151 至155 、158 頁），且證人戊○○亦當庭
    指認前開所稱「最壯碩之男子」係被告丁○○、「最瘦小之
    男子」係被告己○○等情明確（見本院卷第158 頁），亦即
    現場目擊證人戊○○所證述之情節核與證人丁○○、丙○○
    證述之情相符，參以證人戊○○乃係當時偶然在案發現場對
    面加油站打工之人，與被告己○○、丁○○、丙○○、甲○○等人均不認識，亦從未聯絡過，此經證人戊○○證述在卷
    （見本院卷第159 頁），衡情自無甘冒偽證之罪責而偏袒丁○○、丙○○一方之理，且證人戊○○於警詢、偵查及本院
    審理時所為之陳述，互核亦大致相合，是其所為陳述之情節
    ，堪信屬實，足認本案持有扣案之空氣手槍，並持以瞄準他
    人扣扳機（因槍內無鋼珠而未射擊出鋼珠），恐嚇他人者乃
    係被告己○○無疑。至辯護人空言辯稱戊○○係附和丁○○
    、丙○○之詞，無非個人片面臆測之詞，難以採信。
  (三)辯護人雖再辯稱：被告己○○反被丁○○、丙○○打成重傷
    ，可知被告丁○○並未心生畏懼，自無持槍恐嚇之可言等語
    。然被告己○○確有持槍朝被告丁○○頭部至胸部間而晃動
    ，並扣扳機2 下，因槍內無鋼珠，而未射出鋼珠等情，已如
    前述，衡諸一般常情，被告己○○所為持槍朝他人之頭部、
    身體描準而晃動之行為，顯係以加害人之身體之事而恐嚇他
    人，並足以使人心生畏懼甚明，再參以被告丁○○於警詢時
    明確指訴：對方（即被告己○○）就對我們挑釁並拿出槍狀
    的物體，對我有拉滑套按扳機，有聲音喀、喀兩聲，「當時
    害怕」等語（見偵查卷第18頁），並於本院審理時陳稱：我
    當時看到己○○拿槍對著我，「我會害怕」等語（見本院卷
    第223 頁），益徵被告丁○○確因被告己○○上開行為而心
    生畏懼，堪認被告己○○確有恐嚇之犯意及行為灼然甚明。
    至被告丁○○及林晉源隨後雖有共同毆打被告己○○之行為
    ，然依被告丁○○於本院審理證稱：我只是單純聽到喀喀2
    聲，這是扣扳機的聲音，我也有看到己○○有扣扳機的動作
    2 次，他扣扳機的同時，就發出喀的聲音，但沒有子彈或鋼
    珠、ＢＢ彈射出的情形。……（問：己○○拿著槍，為何你
    敢去奪槍？）因為我聽到喀喀2 聲後，身體沒有疼痛的感覺
    ，所以我才敢上前去奪槍等語（見本院卷第166 頁），可知
    被告丁○○見己○○持槍時已心生畏懼，但於己○○扣扳機
    後，因未射擊出子彈、鋼珠或ＢＢ彈，被告丁○○始有勇氣
    上前奪槍，再觀之被告丁○○於警詢時證稱：我突然看到槍
    在他（即己○○）右手上，並且指著我對著我擊發，而且有
    喀喀兩聲，我就把他槍撥掉並跟他發生扭打等語（見偵查卷
    第21頁），且於偵查中供證：他（即被告己○○）當時人在
    車門邊，我看到他拿出槍就反抗，跟他搶槍，之後二人就發
    生扭打，之後槍就掉在地上，我將槍撿起來交給警察等語（
    見偵查卷第56頁），於本院審理時結證稱：我就跟己○○吵
    起來，我看到己○○從汽車的駕駛座下車，我看到己○○身
    上有背1 個背包，我就看到己○○手上拿著1 支黑色像手槍
    的槍枝（我不知道他是從何處拿出的），但他一下車我就看
    到他手上那把黑色像手槍的槍枝，然後己○○就過來拿著黑
    色槍枝指著我的胸口，己○○拿著槍枝距離我胸口的距離，
    我現在當庭比出來（審判長請錄事以尺測量證人丁○○所比
    的距離為60公分），我就嚇到，然後馬上聽到2 聲喀喀的聲
    音，我就過去要搶己○○手上的槍，我用手要打己○○的手
    ，但沒有把槍打下來，丙○○見狀，就從我的機車置物箱拿
    出我的伸縮警棍，丙○○就拿伸縮警棍從我後面打己○○的
    手或槍，槍就掉在地上，我與丙○○就與己○○、甲○○發
    生扭打，……不知道打了多久，後來警察就來了等語（見本
    院卷第161 頁）；又被告丙○○於警詢時證稱：我就看到丁○○上前防衛奪對方的槍並壓制對方，而看到對方朋友打丁○○，我就拿出丁○○機車置物箱的甩棍上前幫忙防衛，防
    衛過程中我也被拿槍之人打，壓制地上。過程中我又將拿槍
    之人反壓制地上。後來警方就到現場等語（見偵查卷第24頁
    ），又於偵查中證稱：我講完電話後，就看到今日庭上穿著
    黑衣服的楊禮瑞（已更名為己○○）持槍比著我們，之後就
    發生衝突了，丁○○就跟他們打起來，之後我就從車廂拿出
    甩棍，……我是拿甩棍打楊禮瑞等語（見偵查卷第55頁），
    又於本院審理時結證稱：我講完電話時候，抬頭一看，就發
    現1 支槍在我前面，就是己○○拿著槍，比著我與丁○○，
    因為我與丁○○都坐在機車上，當時機車停在己○○旁邊，
    當時己○○站在他們的汽車外面，因為我與丁○○坐在一起
    ，槍口是對著我們，後來丁○○就下車，要奪己○○的槍，
    丁○○就下車搶己○○的槍，我見狀情急之下，我就從丁○○的機車置物箱拿出丁○○的伸縮警棍，我就用伸縮警棍打
    己○○的槍，……我打了一下之後，棍子與槍都掉在地上，
    我就與己○○扭打在地上，我沒有注意到丁○○在做什麼，
    所以我不知道丁○○是否有打己○○，也不知道丁○○是否
    有與其他人互毆，我與己○○扭打在地上時，我是用手打他
    ，打他什麼部位，我不記得，至於己○○打我身體何部位我
    也不清楚，後來警察就來了等語（見本院卷第168 、169 頁
    ）；再目擊證人戊○○於警詢時亦證稱：（問：你稱你看到
    有人拿出黑黑的物體在手上，可否指出是何人所拿？拿的為
    何物？）我看起來像槍，而且持有的人對著一個胖碩的男子
    有比開槍的動作，然後胖碩的男子追著他打，後來有一個穿
    黑衣較瘦的男子要阻止胖子，但是也被胖子打等語（見偵查
    卷第29、30頁），於偵查中證稱：我是看到一個身型較瘦的
    人持著黑黑的東西，……持黑黑東西的人比較像今日庭上第
    二位被告楊禮瑞（已更名為己○○）。之後持黑黑東西的人
    被打倒在地上，是被胖胖的那個人，應該是今日庭上站第三
    位的被告丁○○打倒在地等語（見偵查卷第51、52頁），並
    於本院審理時具結證稱：比（持槍比晃）了之後，才開始打
    鬥等語（見本院卷第152 頁）；且依被告己○○於警詢、偵
    查及本院訊問時之陳述，亦係供稱先發生搶槍之情形後，再
    遭被告丁○○、丙○○毆打，綜上可知，被告己○○所持之
    槍係先遭丁○○、丙○○共同打落於地上後，始遭丁○○、
    丙○○二人一起毆打，亦即，被告丁○○、丙○○係在將被
    告己○○之槍打落於地上後，始起意毆打己○○，益徵辯護
    人所辯被告己○○苟有持槍恐嚇，如何會遭丁○○、丙○○
    二人毆打成重傷等語，顯就被告己○○先持槍恐嚇、槍再遭
    丁○○、丙○○打落於地後，始遭丁○○、丙○○二人毆打
    之時間順序有所誤解，所辯自乏所據，無可採信。
  (四)被告己○○雖辯稱係丁○○持槍對著伊，而非伊持槍云云。
    然依被告己○○於第一次警詢時先供稱：我看到（機車）前
    座那名男子拿出類似槍的東西指著我，坐後座的那名瘦的男
    子就開始用拳頭打我的頭，我的頭就開始暈了，我立即搶走
    前座那名男子手中類似槍的東西，之後就跑往大樓的騎樓，
    那兩名男子就追著我打，並且搶走類似槍的東西，我就被打
    倒在地云云（見偵查卷第5 頁），於第二次警詢時又稱：他
    （即丁○○）當時是用右手拿槍放在腰際上指著我，我用右
    手一隻手奪取他右手上的槍。……這時看見洪志遠手中拿著
    類似槍的物體放在腰際，並指著我，跟著丙○○下車打我，
    我被打後馬上去搶洪志遠手上的槍，搶到後我就跑掉，……
    後來槍因為被他（即洪志遠）打掉落在地上云云（見偵查卷
    第8 、9 頁），於偵查中供稱：我從丁○○手中所搶奪的東
    西是類似槍的物品，我就拿著類似槍的物品跑到管理室，此
    時丁○○追過來，我就跑到銀行前面，丁○○就與我發生打
    鬥，後來類似槍的物品掉到地上去云云（見偵查卷第53頁）
    ，於本院審理時則供證：丁○○將槍拿在右手，對著我的大
    概是胸口以下，但是我無法確定是對著右邊還是右邊的胸口
    等語（見本院卷第206 、207 頁），可知被告己○○雖指稱
    係丁○○持槍對著伊，然就其搶走丁○○手上之槍後，該槍
    究係再被丁○○搶回或因被打而掉落在地上，及洪志遠持槍
    對著其之位置，究係腹部或胸部，所辯前後不一，是否屬實
    ，已非無疑，是被告己○○辯稱扣案空氣槍係丁○○所有云
    云，要係圖卸己身刑責之詞，不足為信。
  (五)辯護人固以證人甲○○之證言為有利被告己○○之證據。惟
    依證人即被告己○○之友人甲○○於第一次警詢時先證稱：
    有兩名男子共騎1 部機車（從中和往永和方向）經過，就罵
    我（幹、看三小），到中和路宜安路口的紅綠燈時再度回轉
    至我的車旁挑釁，接著兩人同時下車，並毆打我的朋友楊禮
    瑞（更名為己○○）並拿出甩棍打他，當時我立刻前去幫忙
    ，但仍被毆打，並看到兩人之一較胖的拿出類似槍的物體，
    我便立刻逃跑至金融中心的警衛室求救並請警衛報警。……
    較胖是丁○○持類似槍枝的物體、較壯丙○○拿甩棍等語（
    見偵查卷第12頁），然於同日第二次警詢時隨即要求更正第
    一次警詢時所稱之有關較胖男子持槍之部分，改稱：我當時
    是見到楊禮瑞跟騎車的胖子和坐後座較瘦的男子扭打成一團
    ，並看到當時他們之間有發出類似槍射擊的火花。（問：你
    當時有無清楚的看到持槍的人為何？）沒有。（問：為何第
    一次筆錄中稱看到兩人中較胖的人拿出類似槍的物體？）因
    為事後警察來時，我看到較胖的人將槍交給警方，所以我才
    懷疑槍是他的。……我當時在走廊上，突然看到丁○○載著
    丙○○迴轉停在楊禮瑞（更名為己○○）的車旁，並質問我
    「看三小」，又質問楊禮瑞「看三小」，然後坐後座的丙○○就突然衝去打楊禮瑞，跟著丁○○停好車後，就跟著一起
    打楊禮瑞，我看到後就拿手中的飲料擲向丁○○，丁○○跟
    著回頭來打我，我就跑給他追，然後丁○○又回頭去打楊禮
    瑞，這時看到較瘦的丙○○手中多了支伸縮警棍，並且一直
    打楊禮瑞，然後跟著他們三人扭成一團，我看到有類似開槍
    的火花，就跑去報警等語（見偵查卷第15、16頁），於偵查
    中又改稱：當天我們從樓上下來後，對面加油站那個方向有
    一個人在叫囂，我們沒有理他，後來他們就騎車從紅綠燈那
    轉回來，停在我們車子旁邊，我忘記他們先問我還是先問楊
    禮瑞「你們在看什麼」，我及楊禮瑞分別回答「沒有」，之
    後坐後座的比較瘦的男子就下車，後來又看到較胖的那個人
    用拳頭打楊禮瑞，後來楊禮跑到走廊那邊，而我跑到馬路那
    邊去瞭解情況，接著騎機車的二人就在打楊禮瑞，我就趕過
    去要幫楊禮瑞，要將他們拉開。……我有看到類似槍的東西
    ，還有火花。那時候看的不是很清楚，因為他們三人打在一
    起等語（見偵查卷第53、54頁），於本院審理時又改稱：他
    們（即丁○○、丙○○）就下車，丁○○及丙○○先打己○○。他們下車就是作勢要毆打，結果有打己○○，一開始是
    空手打，……我有看較瘦的那個拿警棍（當庭指認該名拿警
    棍的男子，就是被告丙○○），丙○○拿警棍打己○○。我
    突然看到有1 把類似槍枝的東西，在較胖的人手上（當庭指
    認較胖的人是庭上的被告丁○○），我看到類似槍枝時，我
    就趕快跑到警衛室等語，然隨即又改稱：我只有看到槍，但
    是不知道在誰手上，我還有看到火花，我就趕快跑到隔壁警
    衛室等語（見本院卷第185 頁），旋又改稱：一開始是丁○○在打己○○時，丙○○還坐在機車上，然後丙○○看到丁○○動手，丙○○就下車幫忙打己○○，當時丙○○是徒手
    ，還沒有拿警棍，一直打到騎樓下面的時候，我才看到丙○○拿警棍等語（見本院卷第189 頁），再改稱：（問：案發
    當時何人拿出瓦斯槍〈應係空氣手槍之誤繕〉？）我沒有看
    清楚，我沒有看到是何人拿出來，我看到槍時，槍是在丁○○手上，但是我沒有看到丁○○為何會有這把槍，我看到丁○○拿這把槍時，警察就來了。……（問：除了你剛才說你
    看到丁○○將槍交給警方外，你是否還有看到丁○○有拿槍
    ？）沒有等語（見本院卷第192 、193 頁），可知證人甲○○就丁○○在毆打己○○之過程中，是否有持槍一事，所證
    已見齟齬，亦即甲○○於第一次警詢先證稱：係先看到丁○○、丙○○二人一起徒手毆打己○○，再看到丙○○拿出伸
    縮警棍追打己○○，才又看到丁○○「取出」類似槍枝之物
    ，然隨即於同日即第二次警詢要求更正改稱：僅在丁○○、
    丙○○與己○○扭打時，看見類似槍射擊之火花，事後警察
    到場時，看見丁○○將槍枝交予警方，才懷疑槍係丁○○的
    ，並改稱：一開始係丙○○先毆打己○○，丁○○停好車才
    上前毆打己○○等語；但於偵查中又翻詞改稱：有看見類似
    槍的東西及火花，當時己○○與丁○○、丙○○三人打在一
    起等語；惟於本院審理時竟時而證稱：一開始係丁○○、丙○○一起下車毆打己○○，並在丙○○拿警棍毆打己○○時
    ，看到丁○○手上持有類似槍枝之物等語，時又改稱：只有
    看到槍，不知道在誰手上。一開始是丁○○先打己○○，丙○○見狀才下車幫忙徒手毆打己○○，一直打到騎樓時，其
    才看到丙○○手持警棍等語，最後又改稱：只有在警員來了
    之後，看見丁○○將槍拿給警員，除此之外，沒有看見丁○○有持槍等語，是以證人甲○○就在爭執扭打之過程中，就
    何人有持槍此一重要事項，先後證述反覆不一，且就爭執之
    開端係由丁○○或丙○○先動手毆打己○○之情，所證亦前
    後不一，顯有重大瑕疵可指，尚難遽信為真，況參以證人甲○○乃係被告己○○之友人，雙方交情良好，衡諸常情，苟
    證人甲○○當日確有目擊對其與己○○實施攻擊之丁○○有
    持槍之事實，理應將所目擊之真實情形據實陳述，何以所為
    證述先後矛盾不一？足徵證人甲○○在本案發生爭執扭打之
    情形時，並未目擊丁○○持槍之情形，其上開時而證述看見
    丁○○持槍之證詞，無非迴護被告己○○之詞，殊難採信，
    自無從資為有利被告己○○之認定。
  (六)辯護人雖再以證人即被告己○○之友人乙○○亦有目擊現場
    經過而傳喚乙○○。被告己○○於本院審理亦辯稱：當日係
    前往該處要約乙○○外出，當時乙○○係在案發現場隔壁之
    警衛室內云云，然觀之被告己○○、丙○○於警詢、偵查中
    從未提及其二人之共同朋友乙○○有在案發現場隔壁之金融
    中心大樓警衛室目擊本案案發經過，此有其二人之警詢、偵
    查筆錄在卷可佐，衡諸常情，苟被告己○○、丙○○之友人
    乙○○有目擊案發經過，此乃對被告己○○、丙○○甚為有
    利之證據，何以其二人在警詢、偵查中竟從未提及？況依被
    告己○○所稱，其與丙○○係前往該處要約乙○○外出，何
    以被告己○○、丙○○已在路邊準備駕車離去，其欲一同外
    出之友人乙○○尚在警衛室與警衛聊天、抽菸（此據證人乙○○於本院審理時證稱：當時我就在警衛室聊天等語，見本
    院卷第200 頁）？又何以乙○○既已目擊友人己○○、丙○○慘遭另二人毆打時，竟仍無關己事般在隔壁大樓警衛室與
    警衛繼續聊天、抽菸（此經證人甲○○於本院審理時證稱：
    我跑去警衛室求救時，有看到乙○○在警衛室抽菸之情，見
    本院卷第195 頁）？且在警員及救護車據報前來時，何以乙○○未向前來之警員表示有目擊所有經過，亦未陪同其受傷
    之友人己○○、丙○○乘坐救護車前往就醫？在在顯與常情
    不符，再者，證人乙○○證稱當時人係在警衛室內，因警衛
    室係玻璃開放式的，可看到外面之情形（見本院卷第198 頁
    ），核與證人甲○○所證：（問：你所謂的金融中心警衛室
    可以直接看到門外，你們被毆的情況嗎？）看不到，因為我
    們是在隔壁臺新，因為我們打的位置是臺新銀行再過去一點
    ，離金融中心更遠等語不符（見本院卷第196 頁），且警員
    前往該金融中心查訪該處警衛黎保煌係證稱：有「聽到」門
    外有人打架，我們幫忙報警。因「聽到」門外鐵門聲音，從
    「錄影機看到」二、三人在外跑來跑去等語（見偵查卷第32
    頁），亦核與證人乙○○所證可從警衛室之玻璃直接看見外
    面之情不合，在在足徵證人乙○○證稱有在警衛室目擊現場
    經過之情，顯與事實不符，且與常情至屬相悖，難以採信，
    自無從資為有利被告己○○之認定。
  (七)辯護人雖另以現場監視錄影光碟經勘驗，並未看見被告己○○有取槍及持槍之情，應為有利被告之認定等語。惟本院經
    勘驗警員、被告己○○所提出之現場監視錄影光碟各1 片，
    可知就警員提出之該光碟，所拍攝之畫面係在騎樓，並未拍
    攝被告己○○與丁○○、丙○○等人於路邊所停放之自用小
    客車處一開始發生爭執搶槍之處，而被告己○○所提出之該
    光碟雖有拍攝己○○所駕自用小客車停車之處，然因錄影畫
    面品質不佳，燈光昏暗，並無清楚之畫面供辨識等情，有本
    院96年5 月28日勘驗筆錄暨附件錄影畫面列印圖在卷可佐（
    見本院卷第117 至131 頁），是以，上開現場監視錄影光碟
    其一並未拍攝至搶槍之地點，另一光碟雖有拍攝被告己○○
    所稱之搶槍之地點，然畫面品質不佳，無法分辨，亦即，該
    光碟勘驗結果，係畫質不佳無法分辨，而非如辯護人所言未
    明確看見被告己○○持槍之畫面，惟被告己○○確有持槍描
    準被告丁○○之頭部至胸部之位置晃動之情，已據現場目擊
    證人即對面加油站員工戊○○證述明確，核與被告丁○○、
    林晉源供證相符，自堪認定被告己○○確有持槍描準丁○○
    以恐嚇丁○○之情，是辯護人無視上開證人之證述，徒以不
    清晰無法辨識之監視錄影光碟，遽謂被告己○○未持槍等語
    ，要與事證不符，殊難採信。
  (八)綜上諸情，交互以觀，被告己○○上開所辯，無非事後圖卸
    之詞，均無可採。本案事證明確，被告己○○犯行堪以認定
    ，應依法論科。
三、論罪科刑：
  (一)核被告己○○未經許可持有具有殺傷力之空氣手槍，係犯槍
    砲彈藥刀械管制條例第8 條第4 項之未經許可持有可發射子
    彈具殺傷力之改造槍枝罪。又按恐嚇罪之本質係行為人以加
    害生命、身體、自由、名譽、財產等事通知他人，使其發生
    畏怖心理也，所表示者須在客觀上一般人認為足以構成威脅
    ，以致被恐嚇者之生活狀態陷於危險不安之境，即屬相當。
    查丁○○確因被告己○○所為之上開持槍瞄準之行為，以致
    心生畏怖（已據丁○○證述在卷），是核被告己○○此部分
    所為，係犯刑法第305 條之恐嚇危害安全罪。
  (二)公訴意旨雖認被告己○○持槍瞄準丁○○之行為，係犯刑法
    第271 條第2 項、第1 項之殺人未遂罪等語，然依被告丁○○、丙○○、目擊證人戊○○等人前開警詢、偵查及本院審
    理時所證述之情節，可知被告己○○係在近距離之情形下，
    持槍瞄準丁○○之頭部至胸部間之距離晃動，並扣扳機2 下
    ，然未擊發任何子彈、鋼珠或ＢＢ彈，衡諸一般常情，苟被
    告己○○所持之空氣手槍其內如裝有子彈、鋼珠或ＢＢ彈等
    可發射之物品，則被告己○○在近距離（依被告丁○○所稱
    之距離約60公分，見本院卷第161 頁）持槍瞄準丁○○而扣
    扳機射擊之情形下，該射擊而出之子彈、鋼珠或ＢＢ彈理應
    擊中丁○○之頭、胸部，始符情理，然被告丁○○自警詢、
    偵查及本院審理時均證稱：僅聽到喀、喀2 聲扣扳機之聲音
    ，但並無子彈、鋼珠或ＢＢ彈射出之情，再者，警員據報前
    往現場查獲被告己○○等人時，亦僅在現場扣得上開空氣手
    槍及被告丁○○所有而由被告丙○○持以毆打己○○之伸縮
    警棍各1 支，並未扣得任何子彈、鋼珠或ＢＢ彈等物，有贓
    證物品清單、扣押物品清單各1 紙在卷可考（見偵查卷第65
    、66頁），是以，綜上證據僅足認定被告己○○所持之空氣
    手槍並未裝有任何子彈、鋼珠或ＢＢ彈，且在被告己○○矢
    口否認犯行之情形，亦查無積極事證足資證明被告己○○主
    觀上誤以為所持之空氣手槍內有裝有任何子彈、鋼珠或ＢＢ
    彈，揆諸「罪證有疑，利歸被告」之證據法則，僅足認定被
    告己○○主觀上知悉所持之空氣手槍並未裝有任何子彈、鋼
    珠或ＢＢ彈，從而，以被告己○○射擊內無子彈、鋼珠或Ｂ
    Ｂ彈之空氣手槍之行為觀之，顯無致人於死之可能，自難認
    被告己○○主觀上有何致人於死之殺人犯意可言，亦即，依
    上開事證僅足認定被告己○○主觀之認識，係基於以加害人
    之身體之事而恐嚇他人之犯意，堪認被告己○○上開持槍瞄
    準丁○○而扣扳機之行為，僅構成刑法第305 條之恐嚇危害
    安全罪。是公訴人認被告己○○上開行為涉有殺人未遂犯行
    ，容有誤會，惟起訴之基本社會事實同一，復經本院當庭告
    知檢察官、被告己○○及其辯護人有關新變更後之罪名（見
    本院卷第220 、221 頁），爰依法變更起訴法條論處之，用
    期適法。
  (三)被告己○○所犯上開二罪間，犯意各別，罪名互異，應分論
    併罰。
  (四)爰審酌被告己○○有如事實欄前段所示之前科，有臺灣高等
    法院被告前案紀錄表在卷可佐，雖不構成累犯，惟素行不佳
    ，且明知未經許可持有具有殺傷力之空氣手槍，危害人身安
    全、社會秩序至鉅，而為國法所厲禁，其猶恣意持有可發射
    子彈具有殺傷力之改造手槍及子彈，藐視公共規範，欠缺守
    法觀念，應予非難，兼衡其持有前開槍枝期間，尚且基於恐
    嚇之犯意，持該無子彈、鋼珠或ＢＢ彈之空氣手槍朝人扣扳
    機，對社會治安有嚴重之影響，及被告犯罪後否認犯行，不
    知悔悟，惟兼衡其已與被告丁○○、丙○○達成和解，有本
    院調解筆錄1 紙在卷可佐（見本院卷第81頁）等一切情狀，
    分別量處如主文所示之刑，並諭知罰金如易服勞役之折算標
    準，再就恐嚇危害安全罪部分，經減刑後，就有期徒刑部分
    ，合併定其應執行刑，以資懲儆。
四、沒收部分：
    扣案之空氣手槍1 支（槍枝管制編號：0000000000號），認
    具殺傷力（詳見前述），係違禁物，併依刑法第38條第1 項
    第1 款之規定，宣告沒收。
五、減刑部分：
    又被告行為後，中華民國96年罪犯減刑條例於96年7 月4 日
    制定公布，並自96年7 月16日施行，而按犯罪在中華民國96
    年4 月24日以前者，除本條例另有規定外，依下列規定減刑
    ：一、死刑減為無期徒刑。二、無期徒刑減為有期徒刑二十
    年。三、有期徒刑、拘役或罰金，減其刑期或金額二分之一
    。又依本條例應減刑之罪，未經判決確定者，於裁判時，減
    其宣告刑。依前項規定裁判時，應於判決主文同時諭知其宣
    告刑及減得之刑，中華民國96年罪犯減刑條例第2 條第1 項
    、第7 條分別定有明文。查被告己○○於95年5 月12日，犯
    刑法第305 條之恐嚇危害安全罪，經本院判處有期徒刑1 年
    等情（詳見前述），核與中華民國96年罪犯減刑條例第2 條
    第1 項第3 款規定相符，爰減其宣告刑二分之一。至被告己○○所犯之槍砲彈藥刀械管制條例第8 條第4 項之罪部分，
    所宣告之刑已逾有期徒刑1 年6 月，依該條例第3 條第1 項
    第4 款之規定，不得減刑，是本案就違反槍砲彈藥刀械管制
    條例部分，核與減刑之要件不符，不得減刑，併此指明。
貳、不受理諭知部分（即被告丁○○、丙○○被訴殺人未遂罪部
    分）：
一、公訴意旨另以：被告丁○○及丙○○共同基於殺害己○○之
    犯意聯絡，由丁○○上前奪下己○○手中槍枝，丙○○則從
    機車置物箱內取出丁○○所有之伸縮警棍1 枝，由丁○○以
    拳頭，丙○○則持伸縮警棍之方式，接續毆打己○○頭部多
    次，造成己○○（原名楊禮瑞）受有顱內受傷、未提及開放
    性顱內傷口、臉頰之開放性傷口及左側肩部挫傷之傷害，因
    認被告丁○○、丙○○二人均涉犯刑法第271 條第2 項、第
    1 項之殺人未遂罪等語。
二、按事實之認定，應憑證據，如未能發現相當證據，或證據不
    足以證明，自不能以推測或擬制之方法，以為裁判基礎（最
    高法院40年臺上字第86號判例要旨可資參照）；次按殺人未
    遂與傷害之區別，應以有無殺意為斷，其受傷之多寡，及是
    否為致命部位，有時雖可藉為認定有無殺意之心證，究不能
    據為絕對標準。亦即殺人罪之成立，須具有使人生命喪失之
    故意與實施殺害之行為。故殺人與傷害之區別，當以下手殺
    害之時是否明知或預見足以致人於死為斷。至被害人受傷部
    位如何，犯人所用兇器如何，雖可供認定事實之資料，究不
    能為殺人之絕對標準（最高法院18年上字第130 號判例要旨
    、同法47年度臺上字第1157號、52年度臺上字第93號判決要
    旨可資參照）。再按告訴乃論之罪，告訴人於第一審辯論終
    結前得撤回其告訴；又未經告訴或告訴經撤回者，應諭知不
    受理之判決，刑事訴訟法第238 條第1 項、第303 條第3款
    分別定有明文。
三、訊據被告丁○○、丙○○固均坦承有毆打己○○之犯行，惟
    皆堅決否認有何殺人犯意，被告丁○○辯稱：當時雙方有誤
    會，伊將己○○之槍奪走後，雖有傷害己○○之行為，但沒
    有殺人未遂之犯意，只是基於傷害之意等語；其辯護人辯護
    意旨略以：依證人戊○○警偵審之證詞與被告丁○○之供述
    相符，可知扣案之槍枝係己○○所持有並持以對丁○○作比
    晃之動作，該槍枝確與被告丁○○無關，再被告丁○○係在
    情急之下，徒手與己○○扭打，而丁○○與己○○互不認識
    ，亦無仇怨，被告丁○○僅係單純為奪槍而發生扭打，並無
    殺人之動機與意圖等語。被告丙○○辯稱：伊拿伸縮警棍將
    己○○所持之槍打掉後，雖有傷害己○○，但只是基於傷害
    之意，沒有殺人之故意等語；其辯護人辯護意旨略以：依被
    告丁○○及丙○○之供證可知持槍之人係己○○，丙○○係
    為奪槍才持警棍打向己○○，至甲○○係己○○之朋友，立
    場偏頗，可信度恐有疑問。另觀之己○○之傷害，並非十分
    嚴重，如被告丙○○係持警棍歐打己○○頭部多下，則己○○之頭部自不可能僅有1 處傷害，再被告四人素無恩怨，僅
    係因一時口角發生衝突，惟依被告四人之傷勢觀之，可知被
    告四人僅係互相扭打，而為單純鬥歐衝突，實難認被告丙○○有殺人之動機及犯意等語。
四、經查：
  (一)被告丁○○、丙○○如何由丁○○徒手、丙○○持伸縮警棍
    共同毆打己○○，致其受有顱內受傷、未提及開放性顱內傷
    口（2 公分-1公分）、臉頰之開放性傷口（1 公分-1公分）
    、左側肩部挫傷等傷害，業據被告丁○○、丙○○於警詢、
    偵查及本院審理時坦承不諱，核與證人戊○○於警詢、偵查
    及本院審理證述相符，並經證人即共同被告己○○、甲○○
    證述明確，並有己○○受有前揭傷害之診斷證明書1 紙在卷
    可佐，足認被告丁○○、丙○○二人確有聯手共同毆打己○○。
  (二)惟被告丁○○、丙○○與己○○、甲○○間，素不相識，僅
    因偶然於路上相遇，因一時口角發生爭執，被告丁○○、丙○○見己○○持槍恐嚇之行為，二人聯手將己○○手中之槍
    打落於地上後，其二人因一時氣憤而聯手由丁○○徒手、丙○○持伸縮警棍共同毆打己○○，另丁○○並又徒手毆打甲○○等情，業據被告丁○○、丙○○、己○○、甲○○等四
    人供證明確，是被告丁○○、丙○○與己○○、甲○○間，
    自無深仇大恨可言，若謂被告丁○○、丙○○僅因此細故，
    即萌生置己○○於死地之動機，實堪置疑。又被告丁○○徒
    手與手持伸縮警棍之丙○○雖共同毆打己○○之頭部與身體
    ，致己○○受傷，然觀之被告己○○所受之傷害為顱內受傷
    、未提及開放性顱內傷口（2 公分-1公分）、臉頰之開放性
    傷口（1 公分-1公分）、左側肩部挫傷等傷害，尚非十分嚴
    重。再參以本件僅係因被告丁○○、丙○○與互不相識之己○○、甲○○因偶遇發生口角所生之爭執（已如前述），僅
    為細故，並非深仇大恨，況參以被告丁○○身高為176 公分
    、體重為110 公斤，而被告己○○之身高僅163 公分、體重
    為58公斤之情，業經被告丁○○、己○○當庭陳明在卷（見
    本院卷第159 頁），顯見被告丁○○之體型較被告傑宇高壯
    甚多，再案發之際被告丙○○尚手持伸縮警棍1 支，而被告
    己○○之友人甲○○雖一度上前幫忙，但遭被告丁○○毆打
    後而逃至附近金融大樓警衛室求救，是被告己○○係孤身一
    人遭被告丁○○、丙○○二人聯手毆打，寡不敵眾，倘若被
    告丁○○、丙○○二人有意致己○○於死，己○○又豈僅有
    頭部受有不甚嚴重之顱內受傷、僅「2 公分-1公分」之未提
    及開放性顱內傷口、「1 公分-1公分之」臉頰之開放性傷害
    及左側肩部挫傷等傷害而已？足見被告丁○○、丙○○等人
    前揭攻擊己○○之行為，當僅不過基於教訓傷害之目的所為
    ，要無致其於死地之意思無疑。至被告己○○指稱遭毆打之
    際曾聽聞有人口出「讓他死」之語云云，然此為被告丁○○
    、丙○○二人堅決否認，且被告己○○於本院審理時，經問
    及當時如何遭毆打之經過，多證稱已不記得，則何以被告己○○獨獨記得當時曾聽聞該「讓他死」之語，非無疑問。此
    外，本院復查無其他積極證據足認被告丁○○、丙○○二人
    主觀上具有殺人犯意，是被告丁○○、丙○○二人既非出於
    殺人犯意，而係基於普通傷害之犯意而實施，應認被告丁○○、丙○○上開毆打己○○之行為，應僅構成刑法第277 條
    第1 項之普通傷害罪。是公訴人認被告丁○○、丙○○二人
    涉有殺人未遂犯行，容有誤會。
五、被告丁○○、丙○○二人所為毆打己○○之行為，犯係刑法
    第277 條第1 項之普通傷害罪，業如前述，依同法第287 條
    前段之規定，須告訴乃論。茲據告訴人己○○與被告丁○○
    、丙○○達成和解，有調解筆錄1 紙佐卷可考（見本院卷第
    81頁），並於本院準備程序時當庭撤回告訴（見本院卷第69
    頁），揆諸前述，自應就此部分，諭知不受理之判決。
六、再按沒收為從刑之一種，依主從不可分原則，應附隨於主刑
    而同時宣告之，除有罪、免刑等判決，於裁判時併宣告外，
    如諭知無罪之判決，既無主刑，從刑亦無所附麗（最高法院
    78年度臺非字第72號判決要旨可資參照）。同理，不受理判
    決因屬無主刑之判決，且又非屬免刑判決，從刑亦無所附麗
    ，縱案內有扣案物品，亦不得於諭知不受理判決之同時，併
    宣告沒收。查被告丁○○、丙○○被訴殺人未遂部分既經諭
    知不受理判決，揆諸上開說明，扣案被告丁○○所有而由被
    告丙○○所持之伸縮警棍1 支，自無從於本案諭知不受理判
    決之部分宣告沒收，併此指明。
七、末被告丁○○、丙○○被訴共同傷害被告甲○○，而被告甲○○被訴傷害丁○○、丙○○等部分，業經其三人互相撤回
    告訴，並經本院於96年5 月24日判決公訴不受理，末此敘明
    。
據上論斷，應依刑事訴訟法第299 條第1 項前段、第300 條、第
303 條第3 款，槍砲彈藥刀械管制條例第8 條第4 項，刑法第11
條前段、第305 條、第42條第2 項前段、第38條第1 項第1 款、
第51條第5 款，中華民國96年罪犯減刑條例第2 條第1 項、第7
條，判決如主文。
本案經檢察官郭季青到庭執行職務。
中　　華　　民　　國　　96　　年　　8 　　月　　31　　日
                  刑事第十九庭  審判長法　官  許必奇
                                      法  官  曾正耀
                                      法  官  鄧雅心
以上正本證明與原本無異。
如不服本判決應於送達後10日內向本院提出上訴狀。
                                      書記官　王小芬
中　　華　　民　　國　　96　　年　　8 　　月　　31　　日
附錄本案論罪科刑法條
槍砲彈藥刀械管制條例第八條
未經許可，製造、販賣或運輸鋼筆槍、瓦斯槍、麻醉槍、獵槍、
空氣槍或第四條第一項第一款所定其他可發射金屬或子彈具有殺
傷力之各式槍砲者，處無期徒刑或五年以上有期徒刑，併科新臺
幣一千萬元以下罰金。
未經許可，轉讓、出租或出借前項所列槍枝者，處五年以上有期
徒刑，併科新臺幣一千萬元以下罰金。
意圖供自己或他人犯罪之用，而犯前二項之罪者，處無期徒刑或
七年以上有期徒刑，併科新臺幣一千萬元以下罰金。
未經許可，持有、寄藏或意圖販賣而陳列第一項所列槍枝者，處
三年以上十年以下有期徒刑，併科新臺幣七百萬元以下罰金。
第一項至第三項之未遂犯罰之。
中華民國刑法第三百零五條
以加害生命、身體、自由、名譽、財產之事，恐嚇他人致生危害
於安全者，處二年以下有期徒刑、拘役或三百元以下罰金。
